最高法院刑事判決　　　　　　　　　　　　　　　八十六年度台上字第六七五二號
　　上　訴　人　甲○○
　　　　　　　　乙○○
右上訴人等因違反公職人員選舉罷免法案件，不服台灣高等法院台南分院中華民國八
十六年五月二十二日第二審判決（八十五年度上訴字第一四三二號，起訴案號：台灣
台南地方法院檢察署八十四年度偵字第一二三六○號），提起上訴，本院判決如左：
    主  文
原判決撤銷，發回台灣高等法院台南分院。
    理  由
本件原判決認定上訴人甲○○、乙○○分別係台南縣永康國民小學教師及工及，二人
為支持中華民國第三屆立法委員候選人黃秀孟當選，基於共同犯意之聯絡，由甲○○
交付乙○○「熱心支持『黃秀孟』台南縣鄉親名單」一紙，囑其前往親戚、朋友住處
抄寫姓名、住址、電話及與提供人關係等資料後，交予甲○○作為日後賄選買票之依
據。乙○○乃透過知情之妻子謝蘇瑞美，由謝蘇瑞美於民國八十四年十一月十七日左
右，前往住處左鄰右舍抄寫名單，並至台南縣永康市○○里○○街二四七巷三十三弄
十四號戴正教住處，向有投票權之戴穆銀對行求表示：「該份名冊是立委候選人黃秀
孟要打電話向他們問好，若有錢發下來，就給他們，否則就沒有」等語。戴穆銀對即
於上開名冊上簽署戴正教之姓名、住址等資料，雙方期約於投票時投給立委候選人黃
秀孟，並俟日後賄款發下後，憑名冊發給賄款。迄八十四年十一月二十七日晚上七時
許，甲○○身新台幣（下同）五百元現鈔七十張，駕駛車號ＵＧ－五五八九號自用
小客車，並將黃秀孟競選宣傳單一百七十六張裝於台灣省議會信封袋，前往台南縣永
康市○○路四五○巷龍清富、李金利等住處時，為檢察官率調查員查獲，並扣押上開
五百元券七十張、宣傳單一百七十六張、二十五張及熱心支持「黃秀孟」台南縣鄉親
名單一紙等情。因認第一審判決論處甲○○、乙○○共同對於有投票權之人，期約賄
賂而約其為一定之行使各罪刑（均緩刑五年），為無不合，予以維持，駁回檢察官及
上訴人等在第二審之上訴，固非無見。
惟按已受請求之事項未予判決，當然違背法令，刑事訴訟法第三百七十九條第十二款
定有明文。卷查原判決對檢察官起訴之事實即甲○○、乙○○共同為黃秀孟預備賄選
之犯意聯絡，於八十四年十一月二十七日晚上七時許，由甲○○身五百元現鈔七十
張，駕駛車號ＵＧ－五五八九號自用小客車，備黃秀孟競選宣傳單一百七十六張裝於
台灣省議會信封袋，前往台南縣永康市○○路四五○巷龍清富、李金利等住處預備買
票時，為檢察官當場查獲，係犯公職人員選舉罷免法第九十條之一第二項之罪嫌，未
加論判決，揆諸首開說明，自屬違誤。次查原判決僅對上訴人等共同對於有投票權
之戴穆銀對一人，期約賄賂而約其於投票時投給立委候選人黃秀孟，並依公職人員選
舉罷免法第九十條之一第一項論處罪刑，而共犯謝蘇瑞美於期約時，並未使用立法委
員候選人黃秀孟競選宣傳單，原審竟將另處查獲之宣傳單二百零一張，認係上訴人等
供犯罪所用之物，依刑法第三十八條第一項第二款予以宣告沒收，適用法則，難謂允
當。又扣案之五百元現鈔七十張，係甲○○於八十四年十一月二十七日晚上七時許，
往台南縣永康市○○路四五○巷龍清富、李金利等住處時，為檢察官查獲，而該部
分原審並未對上訴人等論處罪刑，竟亦依公職人員選舉罷免法第九十條之一第三項宣
告沒收，併有可議。以上或為上訴意旨，指摘所及，或為本院得依職權調查之事項，
應認原判決有撤銷發回更審之原因。
據上論結，應依刑事訴訟法第三百九十七條、第四百零一條，判決如主文。
中      華      民      國    八十六    年     十一     月     二十     日
                              最高法院刑事第三庭
                                  審判長法官  蔡  詩  文
                                        法官  張  吉  賓
                                        法官  莊  登  照
                                        法官  洪  明  輝
                                        法官  蔡  清  遊
      右正本證明與原本無異
                                              書  記  官
中      華      民      國    八十六    年     十一     月    二十八    日
